【裁判字號】    95,交易,349
【裁判日期】    951123
【裁判案由】    過失傷害
【裁判全文】
臺灣高雄地方法院刑事判決             95年度交易字第349號
公  訴  人  臺灣高雄地方法院檢察署檢察官
被      告  丙○○
                    之6
選任辯護人  張標全律師
上列被告因過失傷害案件，經檢察官聲請簡易判決處刑（95年度
調偵字第251 號），本院認不得以簡易判決處刑，改依通常程序
審理，判決如下：
    主  文
丙○○無罪。
    理  由
壹、證據能力之說明：
一、按被告以外之人於審判外之言詞或書面陳述，除法律有規定
    者外，不得作為證據，刑事訴訟法第159 條第1 項定有明文
    。其中所稱「法律有規定者」，分見於同法第159 條第2項
    至第159 條之5 各條項之規定，係依各該傳聞證據之性質為
    言詞供述或書面供述、供述來源或取得過程為何、有無正當
    理由致無從在審判中詰問或對質，及基於改良式當事人主義
    之精神，當事人或辯護人是否放棄其對質詰問權，而同意作
    為本案之證據等事由，據以排除傳聞法則之適用。
二、本件公訴人提出證人甲○○○於偵查中之證述，並未依法具
    結，無證據能力。另證人乙○○偵查中之證述，核係在自由
    意志下所為之陳述，且經依法具結，亦未見有何違法取證之
    情事，非顯不可信，依刑事訴訟法第159 條之1 第2 項，有
    證據能力。至乙○○在警詢中所為陳述，及甲○○○於警詢
    中有關被告闖紅燈之證述，均與其等在本院審理中到庭證述
    未有不符，該審判外之陳述，自無證據能力。又其他卷附道
    路交通事故調查報告表、道路交通事故現場圖、道路交通事
    故談話紀錄表、高雄榮民總醫院診斷證明書各1 份及現場照
    片10張，性質均為被告以外之人於審判外之書面陳述，被告
    丙○○於本案審理中均同意作為證據，本院審酌該等證據作
    成時並未預作假設，斟酌利害，亦無違法取得等情事，認以
    之作為證據應屬適當，依刑事訴訟法第159 條之5 第1 項之
    規定，認俱得為證據。
三、至上開無證據能力之證據，或其他未經引據為被告犯罪有無
    之事證，如用為彈劾證人或被告陳述之憑信性證據，則無不
    可，並非法所禁止，均合先敘明。
貳、實體事項：
一、聲請簡易判決處刑意旨略以：被告丙○○於民國94年5 月13
    日上午10時許，駕駛車號ZF-3848 號自用小客車，沿高雄巿
    鼓山區○○路由西向東方向行駛，行經該路與九如四路口時
    ，本應注意「汽車行駛時，駕駛人應注意車前狀況及兩車併
    行之間隔，並隨時採取必要之安全措施」，而依當時情形，
    又無不能注意之情事，於通過九如四路口時，竟疏未注意車
    前狀況，貿然前行，適有甲○○○騎乘車號ZEE- 897號輕型
    機車，沿九如四路由北向南方向行駛，甲○○○亦本應注意
    「汽車行駛至交岔路口，其行進、轉彎應遵守燈光號誌或交
    通警察之指示」，未遵守交通燈光號誌之指示，而貿然通過
    該路口，致使被告車輛行至上開交岔路口，避煞不及，其車
    輛左前車頭與甲○○○車輛右側輪胎發生撞擊，甲○○○因
    而人車倒地，致頭部外傷併後枕部撕裂傷、四肢多處挫擦傷
    ，因認被告涉有刑法第284 條第1 項之過失傷害罪嫌等語。
二、按「犯罪事實應依證據認定之，無證據不得認定犯罪事實」
    、「不能證明被告犯罪者，應諭知無罪之判決」，刑事訴訟
    法第154 條第2 項、第301 條第1 項分別定有明文。申言之
    ，犯罪事實之認定應憑證據，如未能發現相當證據，或證據
    不足以證明，自不能以推測或擬制之方法，作為裁判基礎（
    最高法院40年台上字第86號判例意旨參照）；且認定犯罪事
    實所憑之證據，雖不以直接證據為限，間接證據亦包括在內
    ，然而無論直接證據或間接證據，其為訴訟上之證明，須於
    通常一般之人均不致有所懷疑，而得確信其為真實之程度者
    ，始得據為有罪之認定，倘其證明尚未達到此一程度，而有
    合理之懷疑存在而無從使事實審法院得有罪之確信時，即應
    由法院為諭知被告無罪之判決（最高法院76年台上字第4986
    號判例意旨參照）。
三、公訴人認被告涉有上開過失傷害罪嫌，係以告訴人甲○○○
    於警詢中之指訴、卷附道路交通事故調查報告表、道路交通
    事故現場圖、道路交通事故談話紀錄表、高雄榮民總醫院診
    斷證明書各1 份及現場照片10張等為其主要論斷之依據。被
    告於本院審理中雖不否認於上開時、地駕車與告訴人發生交
    通事故之事實，惟堅決否認有何過失傷害之犯行，辯稱：當
    時是我的車輛受到告訴人撞擊，撞擊點是我車輛左側，而非
    車頭部位，告訴人說我車頭撞到她的機車，與事實不符，而
    且是告訴人自己闖紅燈等語。經查：
（一）本件被告與告訴人分別駕駛自小客車及機車，行經上開交
      岔路口，發生撞擊之交通事故，告訴人因而人車倒地，致
      其頭部外傷併後枕部撕裂傷、四肢多處挫擦傷等事實，被
      告均已自陳在卷，並有卷附道路交通事故調查報告表、道
      路交通事故現場圖、道路交通事故談話紀錄表、告訴人高
      雄榮民總醫院診斷證明書各1 份及現場照片10張為證，固
      堪認定屬實。惟依道路交通事故調查報告表所記載，上開
      交岔路口設有紅綠燈之交通號誌，雙方車輛又係互為垂直
      交叉通過，則被告過失責任之有無，自與當時該交岔路口
      之燈光號誌狀態攸關，此應究明者一；又如當時燈號狀態
      不明，或被告係在綠燈情況下通過該路口，則被告是否仍
      有未注意車前狀況之過失，此應究明者二。茲分述如次。
（二）被告有無闖紅燈之過失？
      被告於警詢、偵查及本院審理中迭次陳稱當時係在綠燈情
      況下通過該交岔路口，告訴人則於警詢、偵查及本院審理
      中一再堅稱被告闖紅燈肇事，雙方各執一詞。按該路口設
      有交通號誌管制，車輛通過該路口須依燈號行駛，綠燈通
      行，紅燈則停，固屬當然，惟燈號通常在數十秒之間發生
      變換，車來人往，瞬息之間，欲查明發生交通事故時雙方
      車輛燈號狀態，除有明顯事證可佐，尚難遽作認定。查被
      告發生本件事故時，車上有其登山友人乙○○坐於其車內
      前方右側，依其到庭證稱「當時我們是綠燈，我坐在副駕
      駛座，習慣上就是會去瞄一下燈號，所以我知道當時通過
      時是綠燈」等語。本院以證人乙○○為被告同行友人，且
      有多年交情，遇有事況發生，偏袒被告一方，或許難免，
      然其依法具結證述，有偽證重罪加身之擔保，其證言亦不
      能遽予排除。惟無論如何，雖告訴人迭次指證被告闖紅燈
      ，然既未能提出其他證據佐證其指訴屬實，反而被告一方
      有證人乙○○之證述可為憑據，依上開「罪證有疑，唯利
      被告」之證據法則，被告辯稱未闖紅燈一情，即非不可信
      ，自不能認本件被告有闖紅燈之過失。
（三）被告有無未注意車前狀況之過失？
   1、查告訴人於本院審理中證稱「我是行駛於九如四路之慢車
      道，綠燈直行通過後被告開車撞到我的機車我才飛出去」
      等語（見本院卷第34 頁） ；警詢中證稱「當時我在九如
      四路與逢甲路交岔路口遭撞擊，我重摔在自小客車前擋風
      玻璃後再落地」等語（見警卷第6 頁）。經核對卷附交通
      事故現場照片車損情形，被告車輛於左側車身前車輪近駕
      駛座處，有明顯遭撞擊之凹陷痕跡，另被告車前擋風玻璃
      正對駕駛座前上方則有遭外物撞擊後呈環狀擴散之碎裂痕
      跡，參以告訴人機車受損位置係在前車頭（見警卷第23
      、24頁車損照片）等情觀之，當時事故發生情形，應係告
      訴人之機車撞擊被告汽車左側車身後，告訴人因撞擊後之
      慣性作用導致身體衝向被告車前擋風玻璃再跌落地面，始
      可能有如現場照片所呈現之車損狀況，是告訴人所稱遭被
      告駕車撞擊一節，顯非事實，被告辯稱係遭告訴人機車撞
      擊等語，並非虛言。
   2、告訴人於事故發生後警員製作交通事故談話紀錄表時固稱
      「當時車速約每小時30公里」，然如上告訴人所自陳，伊
      撞擊被告車輛後，身體飛向被告車上，再跌落地面，核與
      上開被告車輛之車損照片顯示，被告係車前擋風玻璃駕駛
      座上方處有受損情形相符，可知告訴人撞擊被告車輛後，
      係整個身體離開機車，其衝向被告車輛之距離非短，足見
      撞擊力道不輕，則告訴人陳稱「車速約每小時30公里」云
      云，應屬避重就輕之詞，尚難採信，是告訴人行車速度高
      於每小時30公里，應可認定。另依道路交通事故現場圖所
      示，未見被告車輛有煞車痕跡，則被告於警員製作交通事
      故談話紀錄表時陳稱其車速約為每小時40公里等語，即值
      採信。其次，依道路交通事故現場圖所繪製當時事故發生
      後之狀態，告訴人機車行向之九如四路，道路中央有分隔
      島，單側各劃設有慢車道、外側快車道、內側快車道三個
      車道，慢車道寬距4.8 公尺，外側快車道寬距3.4 公尺，
      內側快車道寬距則有3.3 公尺；而兩車撞擊位置係在九如
      四路內側快車道中心延伸線與逢甲路快車道中心延伸線交
      會處，該處已接近該交岔路口中心點。
   3、以上開兩車撞擊位置為基準，設告訴人機車行速為每小時
      40公里，被告車速亦為每小時40公里，再以該現場圖繪製
      比例尺為每公分代表2 公尺為計算基礎，被告行向即逢甲
      路停止線至撞擊位置之途面距離約為9 公分，換算實際距
      離約為18公尺；又告訴人機車行向即九如四路停止線至撞
      擊位置，圖面距離亦約有9 公分（先不計告訴人機車係自
      慢車道斜向駛至撞擊點而應有較長距離之些微誤差），換
      算實際距離約為18公尺，往回推算結果，則兩車行駛至該
      交岔路口時，大約係同時在各車輛行向之停止線處，應堪
      認定。再佐以告訴人自陳係行駛於九如四路之慢車道上，
      則告訴人機車行向即九如四路停止線至被告車輛行向延伸
      線交會處，圖面距離約有8.5 公分，實際距離應約為17公
      尺；而被告車輛行向即逢甲路停止線至告訴人車輛行向即
      九如四路慢車道中心延伸線交會處，圖面距離約有5 公分
      ，實際距離應約有10公尺，由此可知被告車輛自逢甲路快
      車道西向東駛入九如四路，至告訴人機車行向即九如四路
      北向南慢車道中心延伸線位置時，告訴人機車距離被告車
      輛應尚有約7 公尺，換言之，其時告訴人機車係在被告車
      輛左側約7 公尺處，亦足以認定。
   4、據上，本件事發經過，應係告訴人機車自九如四路駛入逢
      甲路口後，在約7 公尺處前發現被告車輛，見狀已煞車不
      及，乃急向其左側閃避，惟事況不許，遂即刻斜向往其左
      側前駛，而在九如四路內側快車道中心線北向南延伸至該
      交岔路口近中心處，撞擊被告車輛，撞擊後因慣性原理，
      告訴人身體衝向被告車輛擋風玻璃後跌落而肇事，準此，
      自亦難令被告負未注意車前狀況之過失。
四、綜上所述，本件公訴人所舉事證，除不能證明被告有闖越紅
    燈之過失外，亦不能證明被告有未注意車前狀況之過失，被
    告被訴過失傷害之犯行，尚存有合理之懷疑，不能使本院獲
    致有罪判決之確切心證，依前引法文規定及判例意旨，被告
    犯罪既屬不能證明，自應為無罪之諭知。
據上論斷，應依刑事訴訟法第452 條、第301 條第1 項前段，判
決如主文。
中    華    民    國    95    年    11    月    23    日
                  交通法庭  審判長  法  官  黃建榮
                                    法  官  洪珮婷
                                    法  官  李嘉益
以上正本證明與原本無異。
如不服本判決，應於收受送達後10日內向本院提出上訴書狀。
中    華    民    國    95    年    11    月    23    日
                                    書記官  郭南宏


司法院資訊處製作；財團法人民間司法改革基金會備份。
